【裁判字號】    89,訴,28
【裁判日期】    890323
【裁判案由】    侵權行為損害賠償
【裁判全文】
臺灣彰化地方法院民事判決  八十九年度訴字第二十八號
    原      告  乙○○
                甲○○
                丁○○
    被      告  丙○○
右當事人間請求侵權行為損害賠償事件，本院判決如左：
    主      文
被告應給付原告乙○○新台幣柒拾貳萬元、應給付原告甲○○、丁○○各新台幣參拾
陸萬，及均自民國八十八年一月十六日起至清償日止，按年息百分之五計算之利息。
訴訟費用由被告負擔。
本判決於原告乙○○以新台幣貳拾肆萬元、原告甲○○、丁○○各以新台幣拾貳萬
元為被告供擔保後，得為假執行。
    事      實
甲、原告方面：
  一、聲明：除擔保金額外，如主文所示。
  二、陳述：被告明知經濟困難，並無足夠之資力，竟意圖為自己不法之所有，於八
      十六年五月間，在彰化縣和美鎮召集以其本人名義為會首之民間互助會，會期
      自民國八十六年七月五日起至八十八年六月五日止，會員連同會首共計二十五
      人，每會新台幣（下同）三萬元，採內標制，其中原告乙○○參加二會、甲○○參加三會、丁○○參加乙會，原告甲○○於八十六年九月曾以四千二百元標
      得乙會（本件僅請求其中一活會會款），原告等三人均已依約繳交十二次會款
      予被告。詎被告明知楊秀員、陳蘭、阿娟等人並未加入該互助會，竟冒用渠等
      之名義盜騙會款，迄八十七年五月被告冒標並收取會款後，即逃逸無蹤，會員
      始知受騙。案經原告提出告訴，由本院刑事庭審理中。爰依侵權行為之法律關
      係請求被告分別給付原告乙○○所受之損害七十二萬元、原告丁○○、甲○○
      各三十萬元，及均自起訴狀繕本送達被告之翌日起至清償日止，按年息百分之
      五計算之利息。
  三、證據：爰用刑事卷附之互助會單一份為證。
乙、被告方面：
  一、聲明：請求駁回原告之訴及假執行之聲請。
  二、陳述：伊於召集互助會時，經濟已很困難，現在已無能力償還。刑事部分已判
      決確定，原告甲○○、丁○○各已繳會款三十六萬、乙○○已繳七十二萬。
丙、本院依職權調取本院八十七年度訴字第九一０號偽造文書等案件刑事卷宗。
    理      由
一、本件原告起訴主張：被告明知經濟困難，並無足夠之資力，竟意圖為自己不法之
    所有，於八十六年五月間，召集以其本人為會首之民間互助會，會期自民國八十
    六年七月五日起至八十八年六月五日止，會員連同會首共計二十五人，每會三萬
    元，採內標制，其中原告乙○○參加二會、甲○○參加三會、丁○○參加乙會，
    原告甲○○於八十六年九月曾以四千二百元標得乙會，原告等三人均已依約繳交
    十二次會款予被告。詎被告明知楊秀員、陳蘭、阿娟等人並未加入該互助會，竟
    冒用渠等之名義盜騙會款，迄八十七年五月被告冒標並收取會款後，即逃逸無蹤
    ，會員始知受騙。案經原告提出告訴，由本院刑事庭審理中。爰依侵權行為之法
    律關係請求被告分別給付原告乙○○所受之損害七十二萬元、原告丁○○、甲○○各三十萬元，及法定利息等情。被告則以：伊於召集互助會時，經濟已很困難
    ，現在已無能力償還等語置辯。
二、查原告主張之右揭事實，及被告因召集系爭互助會涉有偽造文書等罪嫌，業經本
    院以八十七年度訴字第九一０號刑事判決有期徒刑十月確定在案一節，業據調取
    本院上開偽造文書等案件卷宗核閱屬實，復為被告所不爭執，原告之主張自堪信
    為真實。經查，被告於招募上開合會時，已積欠債務二千餘萬元，每月應給付之
    本金及利息達三十餘萬元，而其經營之麵食店每月收入約僅為十萬餘元，此為被
    告所自承（參見前揭刑事卷八十八年十月十八日審判筆錄），則被告當時既已負
    債甚鉅，應明知若招募合會，恐有無法順利完會之虞，惟仍隱瞞無資力之情事，
    復為取信於原告等人，竟將未入會之楊秀員、陳蘭、阿娟等人虛列於會員名冊上
    ，使原告陷於錯誤而參加該互助會並繳交會款，其後並冒用各該虛列者之名義標
    取會款達七次之多，則原告自始顯有意圖為自己不法之所有，故意以詐欺之手段
    騙取原告等人會款之情形無訛。
三、按因故意或過失不法侵害他人權利者，負損害賠償責任；故意以背於善良風俗之
    方法加損害於他人者亦同，民法第一百八十四條第一項定有明文。查被告故意以
    詐欺之不法行為，使原告各交付七十二萬元及三十六萬元之會款，侵害原告之財
    產權，致渠等分別受有如訴之聲明所示之損害。從而，原告依前揭規定，請求被
    告應給付原告乙○○七十二萬元、應給付原告甲○○、丁○○各三十六萬元，及
    均自起訴狀繕本送達之翌日（即八十八年一月十六日）起至清償日止，按年息百
    分之五計算之利息，為有理由，應予准許。
四、假執行之宣告：原告陳明願供擔保，聲請宣告假執行，經核尚無不合，爰酌定相
    當之擔保金額准許之。
五、結論：本件原告之訴為有理由，依民事訴訟法第七十八條、第三百九十條第二項
    ，判決如主文。
中      華      民      國    八十九    年      三      月    二十三    日
                                        民事第一庭
~B法      官  黃倩玲
右為正本係照原本作成。
如對本判決上訴，應於判決送達後二十日內向本院提出上訴狀。
~B法院書記官  彭月美
中      華      民      國    八十九    年      三      月    二十三    日


司法院資訊處製作；財團法人民間司法改革基金會備份。
